【裁判字號】    89,自,217
【裁判日期】    890708
【裁判案由】    詐欺
【裁判全文】
臺灣高雄地方法院刑事裁定                          八十九年度自字第二一七號
    自  訴  人  甲○○
    被      告  乙○○
右列被告因詐欺案件，經自訴人提起自訴，本院裁定如左：
    主  文
自訴駁回。
    理  由
一、按法院或受命法官於自訴案件第一次審判期日前訊問及調查結果，如認為案件有
    刑事訴訟法第二百五十二條至第二百五十四條之情形者，得以裁定駁回其自訴，
    同法第三百二十六條第三項定有明文。
二、本件自訴意旨略稱: 自訴人甲○○與被告乙○○原係舊識，被告於八十二年八月
    初至自訴人家中，向自訴人陳稱其所洽談之寺廟裝潢雕刻生意，急需現金製作版
    模樣品供業主參考，欲向自訴人調借新台幣（下同）五十萬元，因被告向自訴人
    佯稱僅供其一時週轉之用，待其生意談妥，於翌年三月底前即有一筆定金可資清
    償等語，致自訴人不疑有他，交付五十一萬元借予被告，詎被告屆期未依諾清償
    借款且避不見面，迄今仍未出面與自訴人解決，因認被告涉有詐欺罪嫌云云。
三、惟按犯罪事實應依證據認定之，無證據不得推定其犯罪事實，刑事訴訟法第一百
    五十四條定有明文。次按刑法第三百三十九條第一項詐欺罪之成立，以意圖為自
    己或第三人不法所有，以詐術使人將本人或第三人之物交付為要件。所謂以詐術
    使人交付，必須被詐欺人因其詐術而陷於錯誤，若其所用方法，不能認為詐術，
    亦不致使人陷於錯誤，即不構成該罪，最高法院四十六年台上字第二六０號判例
    可資參照。本件自訴人甲○○自訴被告乙○○涉有刑法第三百三十九條第一項之
    詐欺罪嫌，無非係以其將五十一萬元借予被告，被告屆期未清償之事實為主要論
    據，並提出被告所簽發未兌現之支票、本票各二紙為證。惟訊據被告堅決否認有
    詐欺犯行，辯稱：兩造自八十年間起即有交易往來，自訴人提出之支票、本票，
    部分係屬貨款，且有重複列載，兩造間之金錢糾葛，純屬民事糾葛，自訴人應循
    民事途徑求償，與詐欺無涉等語。
四、經查，本院訊之自訴人關於被告有何施用詐術犯行一節時，自訴人並未具體指明
    被告有何施用詐術致其陷於錯誤之情節，且嗣於本院八十九年六月一日調查期日
    時改稱：伊自訴狀所載被告向其借款五十一萬元部分，實則其中有八萬元是被告
    先前委託伊代工製作版模之代工費，被告於支付該筆代工費之支票到期前，曾事
    先徵求過伊讓其延期清償，伊亦同意，被告並同時請伊為其正在洽談之寺廟工程
    調借現金，以便購買材料製作版模樣品予業主參考，因被告稱工程如接洽成功，
    即有三百萬元定金可供清償，且伊當時亦認為被告如能順利承攬該工程，被告亦
    會有工作請其代工，乃陸續幫被告調借現金共四十三萬元，後來被告未如期清償
    上開代工費及借款，伊曾於八十三年五月間要求被告為其製作版模抵債，被告亦
    口頭同意，嗣後伊要找被告為其製作版模時，被告已不知去向等語可知，自訴人
    於自訴狀內所指之五十一萬元均屬借款之記載，應有不實，而自訴人所指被告向
    其借款一節部分，被告向自訴人借款之用途，確實係因被告當時洽談之寺廟工程
    須購買材料製作版模樣品予業主參考之故，亦為被告所不爭執，足認被告並無捏
    造事實欺騙自訴人之行為，應堪認定。又以被告借款之初，該工程尚在洽談中，
    既為自訴人所明知，則被告能否順利承攬仍有變數，應為自訴人所能預期，而自
    訴人亦係因設想被告如能順利承攬，其亦可獲得為被告代工之機會，始積極幫被
    告籌款資借等情，既據其自陳在卷可按，足認自訴人係基於為自己利益設想始借
    款予被告，而非係被告有施用詐術致其陷於錯誤之故，亦堪肯認。且由被告嗣後
    未如期清償時，自訴人亦與被告協議改由被告為其製作版模抵償等情，益徵被告
    陳稱兩造間純屬民事糾紛，與詐欺犯罪要屬無涉，況兩造間之金錢糾紛早於八十
    二年間即已發生，被告倘真有詐欺情事，自訴人為何遲至七年後始進行刑事追訴
    ，且本院訊之自訴人於此期間有無對被告提起民事求償訴訟一節，由自訴人陳稱
    ：先前因無被告之住址資料，故未曾提起民事訴訟，而提起本件自訴之原意，是
    希望被告出面解決債務，並不是要告詐欺，且其除被告簽發之支票外，並無其他
    證據可資證明被告有詐欺行為等情以觀，自訴人提起本件刑事詐欺自訴，無非係
    欲借刑事訴訟程序促使被告出面解決長期積欠之債務，要非被告於借款之初有何
    施用詐術致自訴人陷於錯誤之詐欺情事，要屬無訛，是本件自訴人與被告間金錢
    糾紛，既純屬民事債權債務糾葛，自訴人欲被告清償債務，自應循民事訴訟途徑
    解決，要非詐欺罪所得相繩，此外，本院復查無其他證據足資證明被告有詐欺之
    犯行，犯罪嫌疑顯有不足，揆諸上揭刑事訴訟法之規定，本件自訴應予駁回。
據上論斷，應依刑事訴訟法第三百二十六第三項、第二百五十二條第十款，裁定如主
中      華      民      國    八十九    年      七      月      八      日
                                  臺灣高雄地方法院刑事庭
                                      法  官  陳淑卿
右正本證明與原本無異。
如不服本判決，應於判決送達後五日內，向本院提出抗告狀。
                                      書記官  陳朝宗
中      華      民      國    八十九    年      七      月      十      日


司法院資訊處製作；財團法人民間司法改革基金會備份。
